【裁判字號】    98,重訴,7
【裁判日期】    980630
【裁判案由】    毒品危害防制條例
【裁判全文】
臺灣士林地方法院刑事判決               98年度重訴字第7號
公  訴  人  臺灣士林地方法院檢察署檢察官
被      告  乙○
                    籍設臺北縣.
指定辯護人  本院公設辯護人  甲○○
上列被告因毒品危害防制條例案件，經檢察官提起公訴（98年度
偵字第5633號），本院判決如下：
    主  文
乙○共同運輸第一級毒品，處有期徒刑拾捌年。
扣案之第一級毒品海洛因陸拾柒包（合計淨重肆佰肆拾點陸貳公
克，保管字號為臺灣士林地方法院檢察署九十八年度保管字第一
四二四號）均沒收銷燬之，又包裝上開第一級毒品海洛因所用之
保險套陸拾柒只及門號為0000000000號SAMSUNG 廠牌行動電話機
具壹支（不含SIM 卡壹枚，保管字號為臺灣士林地方法院檢察署
九十八年度保管字第一四二五號）均沒收之。
    事  實
一、乙○明知海洛因係屬毒品危害防制條例第2 條第2 項第1款
    所列之第一級毒品，並屬行政院依據懲治走私條例第2 條第
    3 項（起訴書誤載為第4 項）規定公告之管制進口物品，未
    經許可不得私運進口，且依法不得運輸及持有之，其因經濟
    狀況不佳而圖私利，竟與真實姓名年籍不詳之綽號「欽哥」
    、「阿凱」、「阿財」、「阿草」及「志銘」之成年男子間
    共同基於運輸第一級毒品海洛因及私運管制物品即毒品海洛
    因進口之犯意聯絡，經綽號「欽哥」之人安排，由綽號「志
    銘」之人以新臺幣8 萬元之代價委由乙○前往柬埔寨將第一
    級毒品海洛因攜回以交付綽號「阿草」之人，嗣於民國98
    年4 月4 日7 時25分許，由乙○依綽號「志銘」之人之指示
    ，在桃園縣大園鄉桃園國際機場，搭乘中華航空公司CI861
    號班機，前往柬埔寨金邊國際機場，旋由綽號「阿凱」及「
    阿財」之人接機並安排其住宿於位於金邊之某住宅，迨於98
    年4 月10日凌晨2 時至6 時許，在上開住宅內，將綽號「阿
    凱」之人所交付以保險套包裝之第一級毒品海洛因59小顆吞
    食入腹，並將第一級毒品海洛因4 大顆與4 小顆塞入肛門（
    合計淨重440.62公克，純度81％，純質淨重356.90公克），
    復於同日10時50分許，在柬埔寨金邊國際機場，搭乘中華航
    空公司CI862 號班機返臺，而將上開管制物品即第一級毒品
    海洛因攜入臺灣地區，迄至同日16時15分許，在桃園國際機
    場第一航廈入境處，為警持拘票進行拘提而查獲，並依臺灣
    士林地方法院檢察署檢察官所核發之鑑定許可書，將其帶往
    桃園大園敏盛醫院實施鑑定，而自其體內排出上開第一級毒
    品海洛因（保管字號為臺灣士林地方法院檢察署98 年 度保
    管字第1424號），並經警扣得綽號「志銘」之人所有供聯絡
    運輸毒品事宜所用之門號為0000000000號SAMSUNG 廠牌行動
    電話機具1 支（保管字號為臺灣士林地方法院檢察署98年度
    保管字第1425號）。
二、案經海岸巡防署北部地區巡防局報請臺灣士林地方法院檢察
    署檢察官偵查起訴。
    理  由
一、按被告以外之人於審判外之言詞或書面陳述，除法律有規定
    者外，不得作為證據；又被告以外之人於審判外之陳述，雖
    不符合同法第159 條之1 至第159 條之4 之規定，但經當事
    人於審判程序同意作為證據，法院審酌該言詞陳述或書面陳
    述作成時之情況，認為適當者，亦得為證據；又當事人、代
    理人或辯護人於法院調查證據時，知有第159 條第1 項不得
    為證據之情形，而未於言詞辯論終結前聲明異議者，視為有
    前項之同意，刑事訴訟法第159 條第1 項及第159 條之5 分
    別定有明文。查本判決下列所引用之各該被告以外之人所為
    審判外之陳述以及其他書面陳述，雖屬傳聞證據，惟當事人
    及辯護人於本院準備程序及審判期日中均表示無意見而不予
    爭執，且迄至言詞辯論終結前亦未再聲明異議，本院審酌上
    開證據資料製作時之情況，尚無違法不當之瑕疵，亦認為以
    之作為證據應屬適當，依刑事訴訟法第159 條之5 規定，認
    前揭證據資料均有證據能力。
二、前揭犯罪事實，業據被告乙○於偵審中坦承不諱，並有查獲
    員警何宗翰所製作之職務報告、被告乙○立具之自願受搜索
    同意書、臺北縣政府警察局永和分局搜索扣押筆錄、扣押物
    品目錄表、查獲物品照片、被告乙○之護照及登機證影本、
    臺灣士林地方法院檢察署鑑定許可書在卷可稽，且有如事實
    欄所載之扣案物品可資佐證；又扣案之塊狀檢品67包，經送
    法務部調查局濫用藥物實驗室鑑驗之結果，均含第一級毒品
    海洛因成分，合計淨重440.62公克（空包裝總重106.06公克
    ），純度81.00 ﹪，純質淨重356.90公克，亦有該室98年4
    月30日調科壹字第09823013720 號鑑定書一紙附卷足憑，足
    徵被告乙○之上開自白與事實相符，應堪採信。又毒品危害
    防制條例之運輸毒品罪，所稱之「運輸」係指轉運輸送而言
    ，不以國外輸入國內或國內輸出國外者為限，其在「國內運
    送」者，亦屬之，至於運輸之動機、目的是否意在為己或為
    他人，運輸之方法為海運、空運、陸運或兼而有之，均非所
    問。至零星夾帶或短途持送者，雖得斟酌實際情形依持有毒
    品罪論科，但仍以無運輸或販賣之意圖者為限，最高法院94
    年度臺上字第2845號判決意旨可資參照；查被告乙○以前揭
    搭機夾帶之方式，將第一級毒品海洛因自柬埔寨轉運輸送來
    臺，業如前述，且所私運之第一級毒品海洛因合計淨重逾
    400 公克，純質淨重亦達350 公克以上，自難認僅出於零星
    夾帶或短途持送之意，足見被告乙○確有運輸第一級毒品海
    洛因之犯意甚明。是本件事證明確，被告乙○之上開犯行洵
    堪認定，應予依法論科。
三、按海洛因係屬毒品危害防制條例第2 條第2 項第1 款之第1
    級毒品，亦屬行政院依據懲治走私條例第2 條第3 項所頒訂
    「管制物品項目及其數額」之公告甲項第4 款所列之管制進
    出口物品。次按，自大陸地區私運物品進入臺灣地區，或自
    臺灣地區私運物品前往大陸地區者，以私運物品進口、出口
    論，適用本條例規定處斷，懲治走私條例第12條亦有明文。
    另按，運輸毒品罪祇以所運輸之毒品已實施運送為已足，並
    非以運抵目的地為完成犯罪之要件，換言之，區別該罪既遂
    、未遂之依據，應以已否起運為準，既已起運，構成該罪之
    輸送行為即已完成，不以達到目的地為既遂條件，最高法院
    92年度臺上字第3096判決意旨可資參照。核被告乙○上開所
    為，係犯毒品危害防制條例第4 條第1 項之運輸第一級毒品
    罪及懲治走私條例第2 條第1 項之私運管制物品進口罪。又
    被告乙○運輸第一級毒品海洛因前後持有第一級毒品海洛因
    之低度行為，為運輸第一級毒品海洛因之高度行為所吸收，
    均不另論罪。又被告乙○與綽號「欽哥」、「阿凱」、「阿
    財」、「阿草」及「志銘」之成年男子間就上開運輸第一級
    毒品及私運管制物品進口犯行，分別有犯意聯絡及行為分擔
    ，均為共同正犯。又其等所為運輸第一級毒品及私運管制物
    品進口犯行，係以一行為觸犯數構成要件不同之罪名，為想
    像競合犯，依刑法第55條之規定，應從一重之運輸第一級毒
    品罪論處。然被告乙○因他人利誘而以上開方式攜帶毒品入
    境，依其分工角色僅屬受人支配以供實施犯行而類於交通工
    具之附屬地位，顯與基於首謀地位策劃以獲取暴利之人所涉
    犯罪情節較屬輕微，又其所運輸之毒品雖非少量，惟未流入
    市面前即為警查獲，復於警詢、偵查及本院審理時均坦承犯
    行，表達悔悟，並提供線索以利追查共犯，是其因經濟狀況
    困窘，以致觸犯本件最輕本刑為無期徒刑之罪，經審酌其上
    開情節顯堪憫恕，倘依法判處被告乙○毒品危害防制條例第
    4 條第1 項所規定之最低度刑罰猶嫌過重，而依刑法第59條
    之規定減輕其刑。爰審酌被告乙○未曾受有期徒刑以上刑之
    宣告，此有臺灣高等法院被告前案紀錄表一份在卷可稽，其
    正值壯年僅因一時貪念而以上開方式運輸第一級毒品入境，
    參酌扣案之毒品數量，助長毒品氾濫，戕害國民身心健康，
    危害社會秩序非微，然其為警查獲後均坦認犯行，並具體供
    述毒品來源及犯罪網路，而由員警持續追查偵辦中，亦有行
    政院海岸巡防署海岸巡防總局北部地區巡防局98年6 月19日
    新竹機字第0980010876號函附卷可參，且本案尚未取得約定
    報酬，及其品行、犯罪之動機、目的、手段、智識程度、所
    得利益及犯罪所生之危害等一切情狀，量處如主文所示之刑
    。至檢察官依刑法第90條之規定聲請就被告乙○諭知刑前強
    制工作部分，根據卷附之上開被告前案紀錄表所載，被告乙
    ○固曾有違反商標法之前科，然該犯罪時間係於96年間，自
    難僅以本次犯罪即認其有犯罪之習慣，另依卷內現存事證，
    亦無從認定被告乙○有何因遊蕩或懶惰成習而為本件犯行之
    情事，是依比例原則，綜合其所表現之危險性及對其未來之
    期待性等情以觀，本院因認宣告如主文所示之刑，與被告乙
    ○犯行之處罰已屬相當，並足收儆懲之效，尚無另宣告強制
    工作以預防矯治其社會危險性之必要，爰不另諭知於刑之執
    行前令入勞動場所強制工作；又依98年5 月20日公布之毒品
    危害防制條例第17條第2 項雖規定：「犯第四條至第八條之
    罪，於偵查及審判中均自白者，減輕其刑」，然中央法規標
    準法第13條規定為：「法規明定自公布或發布日施行者，自
    公布或發布之日起算至第三日起發生效力。」，係以法規有
    明定自公布或發布日施行者始有適用，而本次修正毒品危害
    防制條例相關條文並未規定「本法自公布日施行」，亦未另
    特定施行日期，而依中央法規標準法第14條之規定：「法規
    特定有施行日期，或以命令特定施行日期者，自該特定日起
    發生效力。」，是依毒品危害防制條例第36條之規定，上開
    修正條文應自公布後六個月施行（臺灣高等法院因應新修正
    毒品危害防制條例施行法律問題研討會之研討結果可資參照
    ），附此敘明。
四、扣案之第一級毒品海洛因67包，合計淨重440.62公克（空包
    裝總重106.06公克），純度81.00 ﹪，純質淨重356.90公克
    ，不問屬於犯人與否，均應依毒品危害防制條例第18條第1
    項前段之規定，諭知沒收銷燬之。又包裝上開第一級毒品海
    洛因所用之保險套67只，均係用於包裹第一級毒品海洛因之
    外包裝，以防其裸露、潮濕，便於攜帶使用，而為供運輸第
    一級毒品海洛因所用之物，且均屬共犯即綽號「阿凱」、「
    阿財」之人所有，爰均依毒品害防制條例第19條第1 項之規
    定宣告沒收之。另扣案之門號為0000000000號SAMSUNG 廠牌
    行動電話機具1 支，係共犯「志銘」所有供聯絡運輸毒品事
    宜所用之物，業經被告乙○供明在卷，爰依毒品危害防制條
    例第19條第1 項之規定，併予宣告沒收；至上開行動電話機
    具所使用之0000000000號門號所屬之SIM 卡1 枚，因該行動
    電話門號，僅係使用者向電信業者申請租用而僅取得其使用
    權，並非申請使用者所有（最高法院92年度臺上字第6836號
    判決意旨可資參照），自不得為沒收之諭知；而約定報酬8
    萬元部分，因被告乙○尚未取得該筆款項，自難認為犯罪所
    得之財物，而不得宣告沒收之。
據上論斷，應依刑事訴訟法第299 條第1 項前段，毒品危害防制
條例第4 條第1 項、第18條第1 項前段、第19條第1 項，懲治走
私條例第2 條第1 項、第11條、第12條，刑法第28條、第55條、
第59條，判決如主文。
本案經檢察官張紜瑋到庭執行職務
中    華    民    國    98    年    6     月    30    日
                  刑事第五庭審判長法  官  李育仁
                                  法  官  孫曉青
                                  法  官  黃雅君
以上正本證明與原本無異。
如不服本判決應於收受判決後10日內向本院提出上訴書狀，並應
應敘述具體理由。其未敘述上訴理由者，應於上訴期間屆滿後20
日內向本院補提理由書(均須按他造當事人之人數附繕本)「切勿
逕送上級法院」。
                                  書記官  簡湘雲
中    華    民    國    98    年    6     月    30    日
附錄本案論罪科刑法條：
毒品危害防制條例第4 條第1 項
製造、運輸、販賣第一級毒品者，處死刑或無期徒刑；處無期徒
刑者，得併科新臺幣 1 千萬元以下罰金。
懲治走私條例第2 條第1項
私運管制物品進口、出口逾公告數額者，處 7 年以下有期徒刑，
得併科新臺幣3 百萬元以下罰金。


司法院資訊處製作；財團法人民間司法改革基金會備份。
